【裁判字號】    90,交上訴,78
【裁判日期】    901023
【裁判案由】    公共危險等
【裁判全文】
臺灣高等法院刑事判決                              九十年度交上訴字第七八號
    上  訴  人  臺灣桃園地方法院檢察署檢察官
    上  訴  人
    即  被  告  甲○○
右上訴人等因被告公共危險等案件，不服臺灣桃園地方法院八十九年度交訴字第九五
號，中華民國九十年三月六日第一審判決（起訴案號：臺灣桃園地方法院檢察署八十
九年度偵字第九三四一號）提起上訴，本院判決如左：
    主  文
原判決關於業務過失致人於死部分撤銷。
甲○○從事業務之人，因業務上之過失致人於死，處有期徒刑拾月；緩刑肆年。
檢察官之上訴駁回。
    事  實
一、甲○○平日以駕駛營業大貨車載運貨物為業，係從事業務之人，於民國八十九年
    六月九日，駕駛車牌號碼ＭＸ－六九三號營業大貨車，沿桃園縣龜山鄉○○路由
    龜山鄉往桃園市方向行駛，於當日下午四時四十五分許，行經桃園縣龜山鄉○○
    路二七二號前時，本應注意汽車行駛時，駕駛人應注意兩車併行之間隔，並隨時
    採取必要之安全措施；又行車速度依標誌之規定行駛，依當時之天候晴、路面無
    缺陷亦無障礙物、視距良好等情形，又無不能注意之情形，竟疏未注意及此，詎
    未注意兩車併行之間隔且貿然以五十公里以上時速行駛於速限為四十公里之上開
    路段，適有陳文慶騎乘車牌號碼ＨＸＭ－四五０號重型機車沿長壽路同方向行駛
    ，亦疏未應注意保持併行之安全間隔，致甲○○所駕駛之營業大貨車右側車斗框
    架及防撞保險桿擦撞及陳文慶之安全帽，陳文慶遭撞擊後人車倒地，受有顱內出
    血、左側多重肋骨骨折併大量血胸，經在場目擊車禍發生之黃佩琪記下車號報警
    ，將陳文慶送至桃園縣平鎮市壢新醫院急救，延至二日後（八十九年六月十一日
    下午六時五分）不治死亡。
二、案經桃園縣警察局龜山分局報請臺灣桃園地方法院檢察署檢察官相驗屍體後偵查
    起訴。
        理  由
壹、有罪部分（即撤銷改判部分）：
一、訊據上訴人即被告甲○○承認於右揭時間，駕駛ＭＸ－六九三號營業大貨車行經
    肇事路段，惟否認有上開過失致人於死之犯行，並辯稱：被害人車在伊後面併行
    ，卡車佔用機車道卸貨，伊未發覺擦撞到被害人，才未停車，直到回家後，警察
    訊問時才知肇事。依現場圖被害人若在前面就會被伊壓過去，若在旁邊則會撥至
    機車道。證人證詞前後不一云云。其於警訊辯稱：因為營業大貨車車體龐大，引
    擎聲音過大，伊不知道有撞倒人云云，嗣於原審審理中則辯稱：並未撞到被害人
    云云。經查：
（一）據證人即當場目擊之路人黃佩琪於警局偵訊及原審審理時結證稱：「我開小貨
      車送貨送到店家，車停在案發現場旁邊卸貨，我聽到聲音轉回去看，我只看到
      被告卡車經過，沒有其他的車，當時他車子有減慢，我想他是否會停車，但沒
      有，我就把它車牌記下來，請別人幫忙報警」等語（見原審八十九年八月二十
      一日審理筆錄），而證人即同時目擊之林裕仁於原審審理中亦結證稱：「當時
      卡車車速蠻快的，約六十公里以上，我看到大卡車有跟機車在爭車道，機車倒
      地處距離我約二公尺，卡車當時要從快車道切到慢車道，當時車速很快，看到
      機車騎士被卡車車身中間護桿勾到，機車就倒下，機車跟人就分開了，死者在
      地上滾了好幾圈」等語（見原審八十九年九月十一日審理筆錄）。
（二）據證人即到場處理之警員陳協駿於原審證稱：「（你們是如何發現他的？）我
      是用琪（指黃佩琪）留下的車牌號碼去查的，被告當時否認，我們是拿死者安
  全帽、跟他貨車車斗右前方對照，他才承認」；「（車斗摩擦痕跡高度為何？
      ）約一公尺半高，跟人坐在摩托車上安全帽高度差不多」；「（當時被告是否
      承認？）當時他有承認，之前他都不承認，等比對了安全帽跟車斗痕跡照片，
      他就承認了」等語（見原審八十九年八月二十一日審理筆錄）。且核諸相驗卷
      第十四頁被告所駕駛之營業大貨車右側車斗確實有明顯藍色擦撞痕跡，而同卷
      第十六頁中被害人所戴藍色安全帽亦有摩擦痕跡。且經原審法院命警員採集被
      告駕駛之貨車上之油漆，與被害人陳文慶所戴之上開安全帽一同送請法務部調
      查局鑑定結果，該送驗安全帽上殘留之藍漆與送驗之卡車漆片之色澤、元素成
      分均相似，有該局八十九年十二月十八日（八九）陸（一）字第八九０九六五
      四八號函附卷可稽。則被告所駕駛之營業大貨車確有擦撞到被害人陳文慶之安
      全帽堪以認定。經查證人黃佩琪於事發後約五小時左右（晚上十時許）即前往
      警局製作筆錄，且係先於被告製作（晚上十時四十五分許），其尚不知被告陳
      述內容，衡情當無利害考量，其證詞自堪採信。而證人陳協駿係依證人黃佩琪
      提供記載被告車牌號碼之紙條才循線查獲被告等情，已據證人陳協駿陳述如前
      ，該紙條既係事發後馬上記載，陳協駿循線追查且被告所駕駛之營業大貨車車
      斗摩擦痕跡高度約一公尺半高，跟人坐在摩托車上安全帽高度差不多及被告於
      警員比對了安全帽跟車斗痕跡後他就承認了等情，亦據證人陳協駿證述明確，
      復有道路交通事故調查報告表及現場照片十九張在卷足稽。被告雖辯稱：當時
      不可能行駛路肩，油漆原料大都相同云云，係在卸責，自無足採。至於被告另
      辯稱：證人黃佩琪、陳協駿、林裕仁所證稱之卡車擦撞點分別為「車側右方保
      險桿」、「車斗」、「卡車中間護桿」而有不同。然查一般人對於卡車車身構
      造，顯然無法正確敘述專有名稱，惟經原審審理結果，上開證人證述之擦撞點
      確屬同一，被告該一辯解，亦無足採。而被告於警訊中即否認犯行，則警局偵
      訊被告時未予錄音，尚不影響於前揭事實之認定。
（三）被害人陳文慶係因本件交通事故引起顱內出血、左側多重肋骨骨折併大量血胸
      ，經送醫急救後，延至二日後不治死亡，有卷附壢新醫院診斷證明書二紙可稽
      ，並經臺灣桃園地方法院檢察署檢察官督同檢驗員相驗屬實，有勘驗筆錄、驗
      斷書及相驗屍體證明書各一件在卷可憑。
（四）按汽車駕駛人應注意行車速度，依速限行駛；又汽車行駛時駕駛人應注意兩車
      併行之間隔，並隨時採取必要之安全措施，道路交通安全規則第九十三條第一
      項第一款、第九十四條第三項分別定有明文。本件肇事路段行車速限為四十公
      里，有上開道路交通事故調查報告表在卷足憑。被告於警局偵訊時供稱時速約
      四十公里（見相驗卷第六頁背面）；於原審供稱：差不多五十公里時速（見原
      審卷第二十三頁背面）；本院調查時供稱：車速五十公里左右（見本院九十年
      六月六日訊問筆錄）；於本院九十年十月九日審理時則供稱：當時車速四十公
      里以內云云。而證人黃佩琪於原審審理時證稱：應超過五十公里，差不多七十
      公里，因路況很好（見原審卷第二十四頁）；另一證人林裕仁於原審結證稱：
      當時卡車車速蠻快的，約六十公里以上（見原審卷第四十七頁），綜上而觀，
      足認被告當時之車速係在時速五十公里以上（被告於警局偵訊時所供時速約四
      十公里，於本院九十年十月九日審理時則供稱：當時車速四十公里以內云云，
      尚非可採）。被告駕車自應遵照上揭道路交通安全規則之規定，而依當時之天
      候晴、路面無缺陷亦無障礙物、視距良好等情形（有道路交通事故調查報告表
      在卷足稽），又無不能注意之情形，竟疏未注意及此，貿然以時速約五十公里
      以上之速度行駛於速限為四十公里之上開路段，且疏未保持兩車併行之間隔，
      致擦撞亦疏未保持兩車併行之安全間隔之陳文慶所騎乘之重型機車，陳文慶因
      之受傷，經送醫後不治死亡。本件經送臺灣省桃園縣區車輛行車事故鑑定委員
      會鑑定結果，亦認被告駕駛營業大貨車與陳文慶騎乘機車併行互未保持安全間
      隔為肇事原因，有該委員會九十年九月七日鑑定意見書附於本院卷可稽。就本
      件車禍之發生，被告顯有過失，且其過失行為與被害人之死亡間有相當因果關
      係，其犯罪事證已臻明確，過失犯行堪以認定。
二、被告平日以駕駛營業大貨車載運貨物為業，據其供明，其係從事駕駛業務之人。
    核其所為，係犯刑法第二百七十六條第二項之業務過失致人於死罪。原審就此部
    分據予論罪科刑，固非無見。惟原判決（一）就本件車禍發生之原因僅記載被告
    之過失，未審酌陳文慶騎乘機車併行未保持安全間隔，亦有過失，已有未洽。（
    二）原審以被告「未賠償被害人家屬分文」為量刑依據之一。然查被告於九十年
  七月二十六日業與被害人家屬達成民事和解，有桃園縣桃園市調解委員會調解書
    影本在卷可稽，原判決以「未賠償被害人家屬分文」為量刑依據之一，與實情已
    有不符，亦有未洽。被告上訴意旨否認犯罪，雖無理由，惟原判決就此部分既有
    上開可議之處，自應由本院予以撤銷改判。爰審酌被告之素行、過失程度、被害
    人亦有過失、被告犯罪後之態度，事後業與被害人家屬達成民事和解等一切情狀
    ，量處如主文第二項所示之刑。又查被告前雖於七十五年間因業務過失致死案件
    ，經臺灣桃園地方法院七十五年度交訴字第一二八號判決判處有期徒刑六月，於
    七十六年一月十七日執行完畢，惟在五年以內未曾受有期徒刑以上刑之宣告，此
    有本院被告全國前案紀錄表在卷可稽。本院審酌被告係過失犯罪，且業於九十年
    七月二十六日與被害人家屬達成民事和解，有桃園縣桃園市調解委員會調解書影
    本在卷可稽，告訴人乙○○於九十年十月四日本院調查時亦陳明已與被告調解，
    不再追究等語。因認對被告所宣告之刑以暫不執行為適當，併予宣告緩刑四年，
    以啟自新。
貳、無罪部分（即駁回部分）：
一、公訴意旨另以：被告甲○○於肇事後竟不將被害人陳文慶送醫，而加速逃逸，因
    認被告涉犯刑法第一百八十五條之四之駕駛動力交通工具肇事，致人死傷而逃逸
    罪嫌。
二、按犯罪事實應依證據認定之，無證據不得推定其犯罪事實。刑事訴訟法第一百五
    十四條定有明文。又刑事訴訟制度受「倘有懷疑，則從被告之利益為解釋」、「
    被告應被推定為無罪」之原則所支配，故得為訴訟上證明者，無論為直接或間接
    證據，須客觀上於一般人均不致有所懷疑，而達於確信之程度，始可據為有罪之
    認定，倘其證明尚未達於確信之程度，而有合理可疑存在時，即難據以為被告之
    不利認定，換言之，在法律判斷上，即不能為被告有罪之認定。
三、訊據被告堅決否認有肇事逃逸之犯行，辯稱：因為營業大貨車車體龐大，引擎聲
    音過大，伊不知道有撞倒人。伊未發覺擦撞到被害人，才未停車，非肇事逃逸等
    語。經查：
（一）被告所駕駛者為營業大貨車，體積龐大，而擦撞之處為其車身右側防撞保險桿
      ，徵諸被告當時車速五十公里以上，業如前述，被告辯稱不知發生擦撞乙節，
      已非全然不可採。
（二）本案係警員陳協駿依據證人黃佩琪提供之車牌號碼追查，被告於肇事後，猶依
      照原計畫逕行返回桃園市家中用餐，並未將營業大貨車車身撞擊痕跡湮滅。且
      被告係經警員以電話通知前往警局製作筆錄（見相驗卷第九頁），苟被告於肇
      事時已知悉確有肇事致人死傷情形，並有逃逸不為救護之犯罪故意，理當力圖
      湮滅證據，尚無保留車斗上明顯之擦撞痕跡，直至警員採證時仍然存在。
四、檢察官上訴時以：原審採信證人林裕仁證稱：「當時卡車車速蠻快的，約六十公
    里以上，我看見大卡車有跟機車在爭車道‧‧‧‧當時車速很快，看到機車騎士
    被卡車車身中間護桿勾到，機車就倒下，機車跟人就分開了」等語。證人黃佩琪
    證稱：「我只看到被告卡車經過，沒有其他的車，當時他車子有減慢，我想他是
    否會停車，但沒有」等語，作為判決被告犯過失致人於死罪之基礎。則據上開二
    人證述，顯然可知被告確係知道被害人陳文慶騎機車在其車前或車旁，且事故發
    生之時，被告也確實察覺有異，欲減速停車。且從被告車內或車旁照後鏡應可看
    見被害人陳文慶倒地之情形，被告肇事逃逸犯行彰彰甚明。原審徒以被告甲○○
    未湮滅大貨車車上之擦撞痕，即推論被告不知已擦撞被害人機車云云。其認事用
    法，顯屬速斷。蓋被告甚有可能未發覺貨車上留有擦撞痕跡，抑或認車上留有擦
    撞痕跡尚屬正常，而未加以湮滅均有可能，是原審之經驗法則適用容有違誤，判
    決尚非妥適等詞。惟被告堅決否認肇事逃逸，辯稱：因營業大貨車車體龐大，引
    擎聲音過大，未感覺撞倒人。伊未發覺擦撞到被害人，才未停車，非肇事逃逸等
    語。證人林裕仁、黃佩琪雖目擊車禍發生之情形，惟該二證人均未證稱被告確已
    知肇事而逃逸，或已停車下來察看後再行駛離，證人黃佩琪雖稱被告駕駛之營業
    大貨車有減慢，惟未停車，尚不能以此推論被告確已知肇事而逃逸，尚乏證據證
    明被告有肇事逃逸之犯罪故意。此外，復查無其他證據證明被告確有公訴人所指
    此部分之犯行，核諸前揭說明，認定被告此部分犯罪之證明尚未達於確信之程度
    ，而有合理可疑存在時，即難據以為被告不利之認定。不能證明被告犯有公訴人
    起訴之駕駛動力交通工具肇事，致人死傷而逃逸罪。
五、原審就被告被訴駕駛動力交通工具肇事，致人死傷而逃逸罪部分，以不能證明其
    犯此部分之罪為由，就此部分為無罪之判決，經核於法並無不合。檢察官上訴意
    旨仍執被告犯有此部分之罪，指摘原判決此部分違誤，為無理由，檢察官之上訴
    ，應予駁回。
據上論斷，應依刑事訴訟法第三百六十九條第一項前段、第三百六十四條、第三百六
十八條、第二百九十九條第一項前段，刑法第二百七十六條第二項、第七十四條第二
款，罰金罰鍰提高標準條例第一條前段，判決如主文。
本案經檢察官林炳雄到庭執行職務。
中      華      民      國    九十      年      十      月    二十三    日
                              臺灣高等法院刑事第三庭
                                  審判長法  官  張  連  財
                                        法  官  張  傳  栗
                                        法  官  李  英  勇
右正本證明與原本無異。
如不服本判決應於收受送達後十日內向本院提出上訴書狀，其未敘述上訴之理由者並
得於提起上訴後十日內向本院補提理由書（均須按他造當事人之人數附繕本）。
                                        書記官  倪  淑  芳
中      華      民      國    九十      年      十      月     二十五   日
附錄本案論罪科刑法條全文：
刑法第二百七十六條
因過失致人於死者，處二年以下有期徒刑、拘役或二千元以下罰金。
從事業務之人，因業務上之過失犯前項之罪者，處五年以下有期徒刑或拘役，得併科
三千元以下罰金。


司法院資訊處製作；財團法人民間司法改革基金會備份。
